臺灣臺中地方法院刑事判決　　　　　 96年度中簡上字第185號
上　訴　人
即　被　告　乙○○
選任辯護人　吳憲明律師
上列上訴人因毒品危害防制條例案件，不服本院臺中簡易庭中華
民國95年12月29日95年度中簡字第3008號第一審刑事簡易判決（
聲請簡易判決處刑案號：95年度毒偵字第4458號），提起上訴，
本院管轄之第二審合議庭判決如下︰
    主    文
原判決撤銷。
乙○○施用第二級毒品，處有期徒刑陸月，如易科罰金，以新臺
幣貳仟元折算壹日；減為有期徒刑月，如易科罰金，以新臺幣
貳仟元折算壹日。
   事    實
一、乙○○曾於民國88年間因犯竊盜罪、連續施用第二級毒品罪
    ，先後經臺灣南投地方法院及本院分別判處有期徒刑5月、8
    月，嗣經定應執行刑為有期徒刑10月。又於88年間、90年間
    先後因懲治盜匪條例案件及犯施用第一級毒品罪、施用第二
    級毒品罪、偽造文書罪，先後經臺灣高等法院臺中分院及本
    院分別判處有期徒刑3年8月、10月、8月、5月確定，嗣經定
    應執行刑為有期徒刑5年。上開各罪均接續執行後，指揮書
    執行完畢日期為96年11月19日，於94年12月15日因縮短刑期
    假釋交付保護管束出監，嗣於96年6月14日縮刑期滿（於本
    案尚不構成累犯，上開假釋亦未遭撤銷）。其前於88年間因
    再犯施用第二級毒品案件，經依本院88年度毒聲字第7235號
    裁定送勒戒處所觀察、勒戒後，認有繼續施用毒品傾向，再
    依本院88年度毒聲字第7620號裁定令入戒治處所施以強制戒
    治1年，嗣於91年1月19日強制戒治執行完畢，於91年1月20
    日釋放。詎猶不知悔改，於前開強制戒治執行完畢釋放後5
    年內之前開假釋付保護管束期間，復基於施用第二級毒品甲
    基安非他命之犯意，於95年8月15日上午10時10分回溯4日（
    即96小時）內之某時，在不詳處所，以不詳方法，施用第二
    級毒品甲基安非他命1次。嗣於95年8月15日上午10時10分，
    經臺灣臺中地方法院檢察署觀護人通知到場採尿送驗結果係
    呈甲基安非他命陽性反應，而查悉上情。
二、案經臺灣臺中地方法院檢察署檢察官自動檢舉偵查後聲請簡
    易判決處刑。
    理    由
一、訊據上訴人即被告乙○○（下稱被告）固對其於95年8月15
    日上午10時10分，經臺灣臺中地方法院檢察署觀護人通知到
    場採尿送驗結果係呈甲基安非他命陽性反應之事實，坦白承
    認，惟矢口否認有何施用第二級毒品甲基安非他命之犯行，
    辯稱：其於報到採尿前曾因感冒服用很多感冒藥，有感冒藥
    丸、膠囊及「咳得好」糖漿等，可能是因服用該等感冒藥致
    尿液驗出毒品反應，否則，其明知要向觀護人報到必會採尿
    送驗，怎會於報到前特意施用毒品，其並無施用第二級毒品
    甲基安非他命云云。經查：
（一）被告在保護管束期間，於95年8月15日10時10分，經臺灣
      臺中地方法院檢察署觀護人通知報到採集尿液，並送請詮
      昕科技股份有限公司以酵素免疫分析法（EIA）初步篩檢
      結果，呈安非他命類陽性反應，再經以氣相層析質譜儀（
      GC/MS）確認檢驗結果，係含甲基安非他命陽性反應，檢
      出濃度602ng/ml等情，有詮昕科技股份有限公司95年8月2
      4日出具報告編號：00000000號之濫用藥物尿液檢驗報告
      及該署受保護管束人尿液檢體監管紀錄表各1份附卷可稽
（二）又氣相層析質譜儀分析法（GC/ MS）係以「氣相層析儀」
      先將物質氣化後，再經分析管分離，由於各種物質之沸點
      及對管柱之吸附力不同，在經過檢測器（Detector）測定
      後，表現出不同之滯留時間（Retension time），以滯留
      時間來判斷係何種物質；再利用「質譜儀」為檢測器，將
      物質撞擊成碎片，記錄其質譜圖。因每個化合物之鍵結能
      力不同，故不同之物質會有其特定之質譜圖，因此在物質
      之判斷上有如指紋之鑑定，在理論上，扣除人為因素，其
      精確度已接近百分之百。是被告尿液既經以氣相層析質譜
      儀分析法（GC/MS）加以確認後，其檢驗結果仍呈甲基安
      非他命陽性反應，且尿液檢體含甲基安非他命濃度亦高於
      檢驗設定之閾值濃度500ng/ml，自無誤判之可能。且按甲
　　　基安非他命經口服投與後，約72%於24小時內自尿中排出
　　　，約90%於96小時內自尿中排出，由於目前國內尿液甲基
　　　安非他命之檢驗僅為鑑定其是否呈陽性反應尚未定其含量
　　　，且甲基安非他命成分之檢出與其投與方式、投與量、個
 　　 人體質、採尿時間與檢測儀器之精密度等諸多因素有關，
      因此僅憑尿液中呈安非他命陽性反應，並無法確實推算吸
      食時間距採集時間之長短，惟依上述資料推斷，最長可能
      不會超過4日（即96小時），此有行政院衛生署藥物食品
      檢驗局81年2月8日（81）藥檢壹字第001156號函釋在案，
      足見被告於95年8月15日上午10時10分（採尿時）回溯4日
      （即96小時）內之某時，必有在不詳處所，以不詳方法，
      施用第二級毒品甲基安非他命1次之犯行甚明。
（三）被告雖以前詞為辯，然經原審將被告提出之「咳得好」感
      冒糖漿送驗結果，亦經行政院衛生署管制藥品管理局函覆
      稱：「經查衛生署藥物許可證資料庫，『咳得好』糖漿內
      含藥物成分為CHLORPHENIRAMINE MALEATE、METHYLEPHEDR
      INEDL-HCL、CODEINE PHOSPHATE、CAFFEINE ANHYDROUS及
      GUAIACOL GLYCOLATE等，施用後均不會代謝產生甲基安非
      他命或安非他命成分，施用後其尿液以氣相層析質譜儀檢
      驗，結果應不會呈現甲基安非他命或安非他命陽性反應」
      等情，有行政院衛生署管制藥品管理局95年11月9日管檢
      字第950012359號函文1份附卷可憑，自難據為被告有利之
      認定。又被告於原審提出第一醫事檢驗所檢驗「咳得好」
      糖漿呈安非他命陽性反應之檢驗報告單，經查，該項檢驗
      係以測流式免疫層析法進行檢測，亦有第一醫事檢驗所函
      文所附之檢驗測試片說明在卷可按，是該項檢測方法既係
      以免疫層析法為之，而非以氣相層析質譜儀檢驗，該檢測
      方法既非精確，而產生安非他命類之偽陽性反應，亦無從
      據為被告有利之認定。至被告所陳尚有服用其他冒藥丸、
      膠囊等藥物，因被告遲遲無法提出藥物正確名稱及就醫、
      用藥（如病歷、處方箋）等相關證明文件供本院調查以實
      其說，其所辯無非係卸責之詞，不足採信。又其雖另請求
      傳訊證人甲○○、丙○○等人到庭作證，然本院認本案事
      證已臻明確，已無再加以傳喚調查之必要。事證明確，被
      告上開犯行，洵堪認定，應予依法論科。
二、核被告所為，係犯毒品危害防制條例第10條第2項之施用第
    二級毒品罪。其持有第二級毒品甲基安非他命之低度行為，
    為施用之高度行為所吸收，不另論罪。原審以本案罪證明確
    ，適用毒品危害防制條例第10條第2、刑法第11條前段、第4
    1條第1項前段等規定，並審酌被告有竊盜、違反毒品危害防
    制條例、盜匪、偽造文書等前科，素行不良，其一再施用毒
    品，經觀察勒戒、強制戒治後，復於假釋中，竟仍不知戒惕
    ，再次施用第二級毒品，無視於毒品對於自身健康之戕害及
    國家對於杜絕毒品犯罪之禁令，不知戒除惡習，然念及被告
    施用毒品並無危害他人，本之施用毒品者均有相當程度之成
    癮性及心理依賴，其犯罪心態與一般刑法犯罪之本質並不相
    同，容應以「病人」之角度為考量，並側重適當之醫學治療
    及心理矯治為宜，並考量被告施用毒品之次數及犯後態度等
    一切情狀，量處有期徒刑6月，並諭知易科罰金之折算標準
    ，固非無見。惟查，為紀念解除戒嚴20週年，予罪犯更新向
    善之機，所制定之中華民國96年罪犯減刑條例業於96年7月1
    6日生效施行，被告本案犯罪時間係在中華民國96年4月24日
    以前，其所犯之罪，復合於減刑條件，原審未及適用上開減
    刑條例予以減刑，容有未合。被告上訴猶否認犯行，為無理
    由。惟原判決既有上述可議之處，自應由本院將原判決撤銷
    改判。爰審酌被告前因施用毒品經觀察、勒戒及強制戒治執
    行完畢後，猶因施用甲基安非他命再犯本罪，顯未衷心悛悔
    ，漠視法令之禁制，恣意濫用藥品及犯後未能全部坦承犯行
    之態度等一切情狀，量處如主文所示之刑，並依刑法第41條
    第1項前段規定，諭知易科罰金之折算標準，且應依中華民
    國96年罪犯減刑條例第2條第1項第3款規定減刑如主文所示
    ，並依同條例第9條規定，諭知易科罰金之折算標準，以資
    懲儆。
三、被告經合法傳喚，無正當理由不到庭，爰不待其陳述逕行判
    決。
四、至移送併案意旨（96年度毒偵字第3353號）另略以：被告除
    前開有罪部分外，尚有基於施用第二級毒品安非他命之同一
    犯意，自96年5月間起至同年6月11日中午12時止，持續在其
    位於臺中市北屯區○○○街160巷8號住處，施用第二級毒品
    安非他命多次，嗣為警於96年6月11日16時30分，在其上址
    住處前查獲，並扣得安非他命吸食器1組，因認被告尚涉有
    此部分施用第二級毒品罪嫌，與前開有罪部分具有集合犯之
    實質上一罪關係，而請求併案審理。惟按依刑法第56條修正
    理由之說明，謂「對繼續犯同一罪名之罪者，均適用連續犯
    之規定論處，不無鼓勵犯罪之嫌，亦使國家刑罰權之行使發
    生不合理之現象。」「基於連續犯原為數罪之本質及刑罰公
    平原則之考量，爰刪除有關連續犯之規定」等語，即係將本
    應各自獨立評價之數罪，回歸本來就應賦予複數法律效果之
    原貌。因此，就刑法修正施行後多次施用毒品之犯行，採一
    罪一罰，始符合立法本旨。本則法律問題，某甲於刑法修正
    施行前連續施用毒品部分，應依刑法第2條第1項規定，適用
    修正前連續犯之規定論以一罪；刑法修正施行後之多次施用
    犯行，除符合接續犯之要件外，則應一罪一罰，再就刑法修
    正施行後之數罪，與修正前依連續犯規定所論之一罪，數罪
    併罰，合併定其應執行之刑，此經最高法院著有96年度第9
    次刑事庭會議決議可資參照。準此，就被告多次施用毒品之
    犯行，無從再認係屬集合犯之實質一罪。且被告此部分施用
    第二級毒品行為時即自96年5月間起至同年6月11日中午12時
    止，距前開有罪部分之行為時即95年8月15日上午10時10分
    回溯4日（即96小時）內之某時，已達2、3月之久，亦與接
    續犯時、地密接之要件不合，無法認係接續犯。本院難認上
    開移送併案審理部分與本案有罪部分有何集合犯或接續犯之
    一罪關係，自屬無從併案審理，應退由公訴人另行偵查，附
    此敘明。
據上論斷，應依刑事訴訟法第455條之1第1項、第3項、第369條
第1項前段、第371條、第299條第1項前段，毒品危害防制條例第
10條第2項，刑法第11條前段、第41條第1項前段，中華民國96年
罪犯減刑條例第2條第1項第3款、第7條、第9條，判決如主文。
本案經檢察官丁○○到庭執行職務。
中　　華　　民　　國　　96　　年　　10　　月　　23　　日
                         臺灣臺中地方法院刑事第11庭
                             審判長法  官  王世華
                                   法  官  莊嘉蕙
                                   法  官  丁智慧
上正本證明與原本無異。
不得上訴。
中　　華　　民　　國　　96　　年　　10　　月　　23　　日
                                   書記官  陳淑華
附錄本案論罪科刑法條全文：
毒品危害防制條例第10條第2項
施用第二級毒品者，處3年以下有期徒刑。
